【裁判字號】    97,審易,70
【裁判日期】    970331
【裁判案由】    竊盜
【裁判全文】
臺灣高雄地方法院刑事判決              97年度審易字第70號
公  訴  人  臺灣高雄地方法院檢察署檢察官
被      告  丙○○
                    （另案於台灣高雄女子監獄執行中）
            甲○○
                    （另案於台灣高雄第二監獄執行中）
上列被告等因竊盜案件，經檢察官提起公訴（97年度偵字第2199
號），本院判決如下：
    主  文
丙○○共同竊盜，累犯，處有期徒刑肆月；又共同竊盜，累犯，
處有期徒刑肆月，扣案磁鐵（含線圈）肆塊及強力膠貳條均沒收
；又竊盜，未遂，累犯，處有期徒刑月，扣案磁鐵（含線圈）
肆塊及強力膠貳條均沒收。應執行有期徒刑捌月，扣案磁鐵（含
線圈）肆塊及強力膠貳條均沒收。
甲○○共同竊盜，累犯，處有期徒刑肆月，如易科罰金，以新台
幣壹仟元折算壹日；又共同竊盜，累犯，處有期徒刑肆月，如易
科罰金，以新台幣壹仟元折算壹日，扣案磁鐵（含線圈）肆塊及
強力膠貳條均沒收。應執行有期徒刑陸月，如易科罰金，以新台
幣壹仟元折算壹日，扣案磁鐵（含線圈）肆塊及強力膠貳條均沒
收。甲○○其他被訴竊盜未遂部分無罪。
    事  實
一、丙○○前因違反台灣地區與大陸地區人民關係條例案件，由
    台灣嘉義地方法院以95年度嘉簡字第573 號判決判處有期徒
    刑3 月確定，復經裁定減刑為有期徒刑1 月又15日，於民國
    96年8 月19日縮刑期滿執行完畢。另甲○○則因違反毒品危
    害防制條例案件，經本院96年度訴字第612 號判決判處有期
    徒刑6 月確定，於96年8 月15日易科罰金執行完畢。
二、詎丙○○、甲○○2 人猶不知悛悔，共同基於意圖為自己不
    法所有之犯意聯絡，先後實施下列犯行：
  (一)96年12月27日11時30分許，甲○○開車搭載丙○○偕同前往
    設於台南縣左鎮鄉睦光村睦光32號「福恩宮」，議定由甲○○駕車在外把風，另責由丙○○進入該址、逕以徒手方式竊
    取不詳信徒所捐獻供奉於桌上之金牌1 面得手而既遂。
  (二)另於同年月30日16時25分許，渠等再行駕車前往設於高雄縣
    田寮鄉田草埔5 之1 號「進安宮」，同推由甲○○駕車在外
    把風，丙○○則手持由線圈綑綁磁鐵、再於磁鐵表面塗抹強
    力膠之自製工具，逕以該工具垂墜伸入上址所設置功德箱內
    黏取現金之方式，竊得現金新台幣（以下同）1900元（起訴
    書誤載為400 元）得手既遂。
三、丙○○另基於意圖為自己不法所有之意圖，於97年1 月9 日
    10時許，單獨駕車前往上述「進安宮」，再以前開自製工具
    伸入功德箱，於著手欲竊取其內金錢之際，旋遭在場之乙○○○發現並當場追呼他人協助逮捕而未能得手。惟丙○○仍
    趁隙駕車逃離現場。嗣因員警據報後循線於同日12時許在高
    雄縣燕巢鄉○○路、中華路口查獲丙○○及甲○○2 人，進
    而查悉上情，另扣得丙○○前開所竊金牌1 面與現金1900元
    ，及其所有供實施前揭竊盜犯罪所用之磁鐵（含線圈）4 塊
    及強力膠2 條等物品。
四、案經高雄縣政府警察局湖內分局報請台灣高雄地方法院檢察
    署檢察官偵查起訴。
    理  由
壹、關於本件證據能力之意見：
  一、被告丙○○、甲○○2 人於偵查中之陳述，對其他共同被
      告而言均不具證據能力：
      按證人、鑑定人依法應具結而未具結者，其證言或鑑定意
      見，不得作為證據，刑事訴訟法第158 條之3 定有明文。
      從而被告以外之人於偵查中向檢察官所為之陳述，仍應依
      法具結，始有證據能力（最高法院94年度台上字第913 號
      判決意旨參照）。查被告丙○○、甲○○前於偵查中雖分
      別由台灣高雄地方法院檢察署檢察官加以訊問，並命渠等
      就前揭犯罪事實予以陳述，然因被告2 人是時並未由檢察
      官依法命其具結後再為證述，參以前揭說明，渠等於偵查
      中之陳述均因未能依法具結、遂對其他共同被告而言均不
      具證據能力。
  二、證人乙○○○於警詢中所為證述，對被告2 人而言均有證
      據能力；另被告丙○○、甲○○2 人於警詢中之陳述，對
      其他共同被告而言亦具有證據能力：
      查證人乙○○○前於警詢中已就本案事實詳為證述；另被
      告丙○○、甲○○2 人亦分別由員警就渠等所涉犯罪事實
      加以詢問並製作筆錄附卷，是以渠等前開陳述依法雖屬傳
      聞證據，原不具證據能力，然檢察官及被告等均明知該等
      陳述有刑事訴訟法第159 條第1 項不得為證據之情況，猶
      同意採為本案證據，本院復審酌該等言詞陳述作成時之外
      部情況並無不當，又衡諸本件若欲判斷被告2 人是否成立
      犯罪，實有引用前開證人供述之必要性。揆諸刑事訴訟法
      第159 條之5 規定意旨，本院自得逕以卷附證人乙○○○
      及被告丙○○、甲○○等人於警詢中所述各情採為認定事
      實之依據。
貳、有罪部分：
  一、前揭事實，業經證人乙○○○先後於警詢及審判中指證綦
      詳，並有卷附贓物認領管單1 紙在卷可稽，另扣得被告丙○○所竊得金牌1 面及現金1900元、與其所有供實施竊盜
      犯罪所用之磁鐵（含線圈）4 塊及強力膠2 條等物品可資
      佐證，復據被告丙○○、甲○○2 人於本院審理中均坦承
      上情不諱且互核相符，足徵渠等之自白核與事實相符，俱
      堪採信。至證人乙○○○前於警詢中雖證稱被告2 人於96
      年12月30日在「進安宮」約竊得現金3 、400 元云云，然
      本院參酌被告丙○○於偵查中業已供認遭警所查獲現金19
      00元均係渠等於96年12月30日在「進安宮」內所竊等語無
      訛，且該筆款項事後亦由乙○○○具領在案，有前開贓物
      認領保管單可證，從而本件仍應認定被告2 人於96年12月
      30日所竊款項為1900元為當，合先敘明。另按，把風行為
      之目的在排除犯罪障礙，助成犯罪之實現，縱行為人所參
      與者僅係行為分攤，並非構成要件之行為，然既在合同意
      思範圍內、分擔犯罪行為之一部，仍應就全部行為，負有
      共同正犯之責。準此，被告丙○○、甲○○2 人事前既有
      共同行竊之犯意聯絡，且被告甲○○亦以自己犯罪之意思
      ，先後於前述96年12月27日、同年月30日被告丙○○行竊
      之時為其在外把風掩護，以利渠等犯罪結果遂行，更於行
      竊後偕同駕車離去，是縱被告甲○○未有實際實行竊取之
      行為，仍應論以共同正犯，方屬適法。綜前所述，本件事
      證明確，被告丙○○、甲○○2 人前開犯行洵堪認定，均
      應依法論科。
  二、核被告丙○○、甲○○2 人所為，均係犯刑法第320 條第
      1 項普通竊盜既遂罪；被告丙○○則另犯同條第3 項、第
      1 項普通竊盜未遂罪。被告2 人就上揭2 次竊盜既遂犯行
      ，彼此間具有犯意聯絡，應論以共同正犯。再者，被告丙○○前因違反台灣地區與大陸地區人民關係條例案件，由
      台灣嘉義地方法院以95年度嘉簡字第573 號判決判處有期
      徒刑3 月確定，復經裁定減刑為有期徒刑1 月又15日，於
      96年8 月19日縮刑期滿執行完畢；被告甲○○則因違反毒
      品危害防制條例案件，經本院96年度訴字第612 號判決判
      處有期徒刑6 月確定，於96年8 月15日易科罰金執行完畢
      等情，有台灣高等法院被告前案記錄表2 份在卷足憑，是
      渠等均於有期徒刑執行完畢後、5 年內故意再犯本件法定
      刑為有期徒刑以上之罪，俱應論以累犯並加重其刑。本院
      分別審酌被告丙○○、甲○○2 人不思以己力正當謀生，
      反圖不勞而獲，任意竊取他人財物，再參以渠等犯罪之動
      機、目的、手段及所竊財物價值非鉅，且犯罪後均知坦承
      全部犯行等一切情狀，各量處如主文所示之刑並分別定其
      應執行之刑，另就被告甲○○部分諭知易科罰金折算標準
      ，以資懲儆。此外，扣案磁鐵（含線圈）4 塊及強力膠2
      條乃被告江麗花所有、且係供渠等共同實施前述96年12月
      30日所示竊盜既遂犯行、及其單獨實施97年1 月9 日竊盜
      未遂犯行所用之物，爰依刑法第38條第1 項第2 款規定宣
      告沒收之，附此敘明。
參、無罪部分：
  一、公訴意旨另以：被告甲○○除前揭有罪部分外，另與被告
      丙○○共同基於意圖為自己不法所有之犯意聯絡，推由被
      告丙○○於97年1 月9 日10時許前往上述「進安宮」行竊
      財物而未能得手，因認被告甲○○就此亦涉有普通竊盜未
      遂罪嫌云云。
  二、按犯罪事實應依證據認定之，無證據不得認定其犯罪事實
      。又不能證明被告犯罪者，應諭知無罪之判決，刑事訴訟
      法第154 條第2 項、第301 條第1 項分別定有明文。所謂
      證據，係指足以認定被告確有犯罪行為之積極證據而言，
      該項證據自須適合於被告犯罪事實之認定，始得採為斷罪
      資料。苟積極證據不足為不利於被告事實之認定時，即應
      為有利於被告之認定，更不必有何有利之證據，最高法院
      29年上字第3105號、30年上字第816 號分別著有判例可資
      參照。公訴人因認被告甲○○就此同涉有竊盜未遂罪嫌，
      無非係以被告甲○○乃與被告丙○○一併遭警查獲，且同
      時扣得前開行竊所用自製工具等為其論據。惟查：
    (一)蓋我國刑法業於94年1 月7 日修正公布刪除第56條關於連
      續犯之規定，並於95年7 月1 日施行，則行為人所為犯行
      除符合想像競合犯或包括一罪之情形外，要因各次行為依
      一般社會健全觀念，在時間差距上可以分開，在刑法評價
      上，各具獨立性，每次行為皆可獨立成罪，彼此間乃無從
      成立所謂證據相互補強或援用之原則（例如甲犯罪事實所
      查獲之贓物，客觀上即不得乙犯罪事實之補強證據），法
      院自應就各該獨立犯罪事實、詳予審認卷附諸項證據方法
      是否均足以積極證明被告有罪為斷，合先敘明。
    (二)本案除據被告甲○○堅詞否認涉有上述竊盜未遂犯行外，
      亦經共同被告丙○○先後於警詢及本院審理中均供承97年
      1 月9 日當天僅有伊自己單獨駕車前往「進安宮」、甲○○則在家裡睡覺、並不知道伊要去行竊等情無訛，且參諸
      證人乙○○○亦到庭具結證稱：96年1 月9 日當天只看見
      被告丙○○單獨行竊、且其被發現後就一個人坐上駕駛座
      駕車離開等語屬實。職是，本件茲依卷附各項證據方法所
      示，僅堪證明被告丙○○於97年1 月9 日單獨前往「進安
      宮」行竊財物未遂之事實，要無其他積極證據可資推認被
      告甲○○事前與被告丙○○就該次犯行果具有何犯意聯絡
      之情，自未可徒以被告2 人事後同時遭警查獲一節，即遽
      為不利於被告甲○○之認定、率爾推認其亦同涉有前揭竊
      盜未遂之舉為當。
  三、綜前所述，檢察官所述犯罪事實及所憑證據俱難證明被告
      甲○○另涉有前揭97年1 月9 日所示竊盜未遂犯行，縱令
      被告甲○○所辯無從概予採信，然其間有合理懷疑存在，
      無法達到確信其為真實之程度，當不得遽為不利於被告之
      認定。揆諸首揭判例意旨及說明，即應就此部分為被告甲○○無罪之諭知，方屬適法。
據上論斷，應依刑事訴訟法第284 條之1 、第299 條第1 項前段
、第301 條前段，刑法第320 條第1 項、第3 項、第28條、第47
條第1 項、第51條第5 款、第41條第1 項前段、第38條第1 項第
2 款，刑法施行法第1 條之1 ，判決如主文。
中    華    民    國    97    年    3     月    31    日
                  刑事第七庭  法  官 陳明呈
以上正本證明與原本無異。
如不服本判決應於收受本判決後10日內向本院提出上訴書狀，並
應敘述具體理由，如未敘述上訴理由者，應於上訴期間屆滿後20
日內補提理由書狀於本院（均須按他造當事人之人數附繕本）「
切勿逕送上級法院」。
中    華    民    國    97    年    3     月    31    日
                              書記官 林明忠
附錄本判決論罪科刑之法條：
中華民國刑法第320條（普通竊盜罪、竊佔罪）
意圖為自己或第三人不法之所有，而竊取他人之動產者，為竊盜
罪，處5 年以下有期徒刑、拘役或5 百元以下罰金。
意圖為自己或第三人不法之利益，而竊佔他人之不動產者，依前
項之規定處斷。
前二項之未遂犯罰之。


司法院資訊處製作；財團法人民間司法改革基金會備份。
